臺灣桃園地方法院刑事判決
                                    111年度審訴字第956號
公  訴  人  臺灣桃園地方檢察署檢察官
被      告  黃志仁




            姜盛昌



上列被告等因違反廢棄物清理法案件，經檢察官提起公訴（110
年度偵字第38817號、第38534號、第41363號），被告等就被訴
事實為有罪之陳述，本院合議庭裁定由受命法官獨任以簡式審判
程序進行審理，判決如下： 
    主      文
黃志仁犯廢棄物清理法第四十六條第四款之非法清除廢棄物罪，
處有期徒刑壹年；又共同犯廢棄物清理法第四十六條第四款之非
法清除廢棄物罪，處有期徒刑壹年。應執行有期徒刑壹年陸月。
姜盛昌共同犯廢棄物清理法第四十六條第四款之非法清除廢棄物
罪，處有期徒刑壹年。
黃志仁扣案之犯罪所得新臺幣壹萬元沒收，未扣案之犯罪所得新
臺幣共拾伍萬元均沒收，於全部或一部不能沒收或不宜執行沒收
時，追徵其價額。
    事實及理由
一、本件犯罪事實及證據，除證據部分增列「被告黃志仁、姜盛
    昌於本院準備程序及審理時之自白」外，其餘均與臺灣桃園
    地方檢察署檢察官起訴書之記載相同，茲引用如附件。
二、論罪科刑
（一）廢棄物清理法第46條第1項第4款所稱「貯存」，係指事業
      廢棄物於清除、處理前，放置於特定地或貯存容器、設施
      內之行為。所謂「清除」，乃指廢棄物之收集、運輸行為
      。而所謂「處理」，包括①中間處理：即最終處置前，以
      物理、化學、生物、熱處理或其他處理方法，改變其物理
      、化學、生物特性或成分，達成分離、減積、去毒、固化
      或安定之行為；②最終處置：指衛生掩埋、封閉掩埋、安
      定掩埋或海洋棄置廢棄物之行為；③再利用：指事業機構
      產生之事業廢棄物自行販賣、轉讓或委託作為原料、材料
      、填土或其他經中央主管機關認定之用途行為（參見事業
      廢棄物貯存清除處理方法及設施標準第2條第1至3款之名
      詞定義、最高法院93年度台上字第2401號判決意旨）。
　　　被告黃志仁、姜盛昌未領有廢棄物清除許可文件，依法不
      得從事一般事業廢棄物之清除、處理業務，仍將如附件犯
      罪事實欄所示之廢棄物，載運至本案土地上棄置，是其所
      為已該當上開廢棄物清理法所指之「清除」行為。
（二）核被告黃志仁就附件犯罪事實欄一、二所為，被告姜盛昌
      就附件犯罪事實欄二所為，均係犯廢棄物清理法第46條第
      4款前段之非法清除廢棄物罪。又集合犯乃其犯罪構成要
      件中，本就預定有多數同種類之行為將反覆實行，立法者
      以此種本質上具有複數行為，反覆實行之犯罪，歸類為集
      合犯，特別規定為一個獨立之犯罪類型，例如收集犯、常
      業犯等。廢棄物清理法第46條第4款前段之非法清理廢棄
      物罪，係以未依同法第41條第1項規定領有廢棄物清除、
      處理許可文件而受託清除、處理廢棄物者為犯罪主體，再
      依該第41條第1項前段以觀，可知立法者顯然已預定廢棄
      物之清除、處理行為通常具有反覆實行之性質。是本罪之
      成立，本質上即具有反覆性，而為集合犯（最高法院104
      年5月26日第9次刑事庭會議決議要旨參照）。被告黃志仁
      於民國110年9月4日遭查緝前所犯如附件犯罪事實欄一(一
      )、(二)所示之犯行，其行為具有反覆性，揆諸上開說明
      ，屬集合犯，僅論以一罪。被告黃志仁於前開遭查緝後與
      被告姜盛昌再犯如附件犯罪事實欄二所示之犯行，渠等行
      為亦具有反覆性，均屬集合犯，而僅以一罪論處。被告2
      人就附件犯罪事實欄二部分，有犯意聯絡與行為分擔，為
      共同正犯。被告黃志仁就附件犯罪事實欄一、二所為之2
      次非法清除廢棄物犯行，犯意各別、行為互殊，應予分論
      併罰。
（三）爰以行為人之責任為基礎，審酌被告2人明知未經主管機
      關許可或領有許可文件，仍非法清除廢棄物，所為實屬不
      該；惟被告2人犯後皆坦承犯行，複衡諸被告2人之犯罪之
      動機、目的、手段、品行與智識程度、家庭經濟及生活狀
      況、犯罪所生之損害等一切情狀，分別量處如主文所示之
      刑，並就被告黃志仁部分定應執行刑。
三、沒收部分
    按犯罪所得，屬於犯罪行為人者，沒收之；沒收，於全部或
    一部不能沒收或不宜執行沒收時，追徵其價額，刑法第38條
    之1第1項前段、第3項定有明文。經查：
（一）被告黃志仁就附件犯罪事實欄一（一）、(二)載運廢棄物
      所得之報酬分別為新臺幣(下同)2萬元、2萬元，為被告黃
      志仁所自承（見偵字第38817號卷第266頁，本院審訴字第
      956號卷第151頁），並有桃園市政府環境保護局環境稽查
      工作紀錄表在卷可佐(見偵字第41363號卷第35至36頁)，
      均為其犯罪所得，且俱未扣案，應依刑法第38條之1第1項
      前段、第3項規定諭知沒收，於全部或一部不能沒收或不
      宜執行沒收時，追徵其價額。
（二）被告黃志仁就附件犯罪事實欄二載運廢棄物所得之報酬為
      12萬元，有新北市政府環境保護局110年12月7日新北環稽
      字第1102305042號函暨至大工程領款簽收單2紙在卷可考
      ，此為其犯罪所得，除已扣案之1萬元應宣告沒收，另未
      扣案之11萬元，應依刑法第38條之1第1項前段、第3項規
      定諭知沒收，於全部或一部不能沒收或不宜執行沒收時，
      追徵其價額。
據上論斷，應依刑事訴訟法第273條之1第1項、第299條第1項前
段、第310條之2、第454條第2項（本案採判決精簡原則，僅引述
程序法條），判決如主文。
本案經檢察官賴怡伶到庭執行職務。
中　　華　　民　　國　　111 　年　　11　　月　　 9　　日
                    刑事審查庭    法  官 　   高上茹
以上正本證明與原本無異。
如不服本判決應於收受判決後20日內向本院提出上訴書狀，並應
敘述具體理由。其未敘述上訴理由者，應於上訴期間屆滿後20日
內向本院補提理由書（均須按他造當事人之人數附繕本）「切勿
逕送上級法院」。
                                  書記官  　  涂穎君
中　　華　　民　　國　　111 　年　　11　　月　　 9　　日
附錄本判決論罪法條全文：
廢棄物清理法第46條
有下列情形之一者，處1年以上5年以下有期徒刑，得併科新臺幣
1千5百萬元以下罰金：
一、任意棄置有害事業廢棄物。
二、事業負責人或相關人員未依本法規定之方式貯存、清除、處
    理或再利用廢棄物，致污染環境。
三、未經主管機關許可，提供土地回填、堆置廢棄物。
四、未依第41條第1項規定領有廢棄物清除、處理許可文件，從
    事廢棄物貯存、清除、處理，或未依廢棄物清除、處理許可
    文件內容貯存、清除、處理廢棄物。
五、執行機關之人員委託未取得許可文件之業者，清除、處理一
    般廢棄物者；或明知受託人非法清除、處理而仍委託。
六、公民營廢棄物處理機構負責人或相關人員、或執行機關之人
    員未處理廢棄物，開具虛偽證明。
附件：
臺灣桃園地方檢察署檢察官起訴書
                                    110年度偵字第38817號
                                    110年度偵字第38534號
                                    110年度偵字第41363號
　　被　　　告　黃志仁　男　50歲（民國00年0月00日生）
　　　　　　　　　　　　址設桃園市○○區○○○街000號（桃園○○○○○○○○○）
                        居桃園市○鎮區○○路0段000巷000
　　　　　　　　　　　　　號
　　　　　　　　　　　　國民身分證統一編號：Z000000000號
                姜盛昌　男　60歲（民國00年0月00日生）
　　　　　　　　　　　　住○○市○○區○○里0鄰○○○00
　　　　　　　　　　　　　號
                        （另案在押）
　　　　　　　　　　　　國民身分證統一編號：Z000000000號
上列被告因違反廢棄物清理法案件，業經偵查終結，認應提起公
訴，茲將犯罪事實及證據並所犯法條分敘如下：
　　　　犯罪事實
一、黃志仁明知從事廢棄物清除、處理，應依據所核發之許可文
    件內容為之，竟未依許可文件內容清除、處理廢棄物之犯意
    ，於110年8月27日起至110年9月4日止，為違反廢棄物清理
    法之犯行：
  ㈠其於110年8月27日22時39分許，駕駛靠行在不知情之國運交
    通事業有限公司之車牌號碼000-0000號營業半拖車（車頭號
    碼為KLJ-9382號營業用貨運曳引車，下稱本案拖車），載運
    廢塑膠混合物（廢棄物代碼：D-0299），至桃園市新屋區台
    61線平面南下約51.4公里處傾倒。嗣經警會同桃園市政府環
    境保護局（下稱桃園市環保局）清潔稽查大隊人員前往該稽
    查，始循線查悉上情。
  ㈡其於110年8月29日5時26分許及110年9月3日4時40分許，以一
    車新臺幣（下同）2萬元不等之代價，駕駛本案拖車，載運
    土木或建築廢棄物（廢棄物代碼：D-0599），至不知情之黃
    東華所有之桃園市○○區○○段地號0000-000號土地及桃園市楊
    梅區台31與民富路68巷20弄口土地傾倒。嗣經警於110年9月
    4日16時許，會同桃園市環保局清潔稽查大隊人員前往該稽
    查，始循線查悉上情。
二、黃志仁於110年9月4日16時許，在員警會同桃園市環保局人
    員至桃園市楊梅區楊湖路2段233巷內查緝時，其亦在現場，
    仍於110年9月4日起至110年10月28日止間某時，另起與姜盛
    昌共同違反廢棄物清理法之犯意，黃志仁以不詳之代價，委
    請姜盛昌尋覓得以傾倒廢棄物之地點，經姜盛昌告以地點後
    ，黃志仁即於110年10月26日、28日，駕駛本案拖車，以共1
    2萬元之代價，前往新北市○○區○○街000號載運土木或建築廢
    棄物（廢棄物代碼：D-0599）至桃園市○○區○○○○段○○○○○段0
    000○0地號土地上棄置。黃志仁於110年10月28日17時50分許
    ，駕駛本案拖車裝載土木及廢棄物混合物搭載不知情之劉沛
    容（另為不起訴處分）至桃園市○○區○○路000號前，經姜盛
    昌引導至前述地號土地時，為警會同環保局人員在現場查獲
    ，始悉上情。
三、案經桃園市政府警察局楊梅分局報告偵辦。
　　　　證據並所犯法條
一、證據：
  ㈠被告黃志仁於警詢及偵查中之供述。
  ㈡被告姜盛昌於警詢及偵查中之供述。
  ㈢證人即同案被告劉沛容、證人黃東華於警詢之證述。
  ㈣桃園市環保局環境稽查工作紀錄表稽查編號稽110-H15189號
    、110-H15718號、110-H19520號及各次稽查照片共3份。
  ㈤本案拖車車輛詳細資料報表、行照影本、代保管條各1份。
  ㈥110年8月27日、8月29日、110年9月3日監視器翻拍照片各1份
    。
  ㈦上開遭棄置三地現場照片各1份。
  ㈧桃園市政府警察局楊梅分局上湖派出所刑事案件陳報單1份。
  ㈨桃園市○○區○○○○段○○○○○段0000○0地號地政輸出資料1份。
 ㈩新北市政府環境保護局110年12月7日新北環稽字第1102305042
   號函及函附稽查紀錄1份、至大工程領款簽收單2份。
  本署扣押物品清單1份。
二、核被告黃志仁、姜盛昌所為，均係違反廢棄物清理法第46條
    第4款未領有廢棄物清除、處理文件從事廢棄物清除、處理
    等罪嫌。又刑事法若干犯罪行為態樣，本質上原具有反覆、
    延續實行之特徵，立法時既予特別歸類，定為犯罪構成要件
    之行為要素，則行為人基於概括之犯意，在密切接近之一定
    時、地持續實行之複次行為，倘依社會通念，於客觀上認為
    符合一個反覆、延續性之行為觀念者，於刑法評價上，即應
    僅成立一罪。學理上所稱「集合犯」之職業性、營業性或收
    集性等具重複特質之犯罪均屬之，例如經營、從事業務、收
    集、販賣、製造、散布等行為概念者。而廢棄物清理法第46
    條第4款之罪，本質上即具有反覆性，倘行為人基於單一犯
    意，在密切接近之一定時間及空間內反覆從事廢棄物之貯存
    、清理，無非執行業務所當然，於行為概念上，應認為包括
    的一罪，無併合論罪可言（最高法院94年度台上字第6880號
    、95年度台上字第4686號判決、98年度台上字第73號判決意
    旨參照）。查被告黃志仁於犯罪事實欄一所為，係其於110
    年9月4日經查緝前從事上開廢棄物之清理業務之犯行，揆之
    前開說明，被告黃志仁所為本具反覆從事性質及延續性，應
    認係集合犯之包括一罪評價。就犯罪事實欄二所為，係被告
    黃志仁經查緝後再為違反廢棄物清理法之行為，其犯罪事實
    欄一、二所為，犯意個別，行為分殊，應予分論併罰。而被
    告黃志仁、姜盛昌於犯罪事實欄二所為，有犯意聯絡及行為
    分擔，請論以共同正犯。被告黃志仁於偵查中繳回之犯罪所
    得1萬元及被告黃志仁、姜盛昌其餘未扣案之犯罪所得請依
    刑法第38條之1第1項前段規定宣告沒收，併依刑法第38條之
    1第3項規定宣告如全部或一部不能沒收或不宜執行沒收時，
    追徵其價額。
三、依刑事訴訟法第251條第1項提起公訴。
  　此　致
臺灣桃園地方法院
中　　華　　民　　國　 111　　年　　6 　　月　　30　　日
                            檢察官    劉昱吟
本件證明與原本無異　　　　
中　　華　　民　　國　 111　　年　　7 　　月　　13　　日
                            書記官    胡雅婷     
所犯法條　
廢棄物清理法第46條第4款　
有下列情形之一者，處 1 年以上 5 年以下有期徒刑，得併科新
臺幣 1 千 5 百萬元以下罰金：
四、未依第 41 條第 1 項規定領有廢棄物清除、處理許可文件
    ，從事廢棄物貯存、清除、處理，或未依廢棄物清除、處理
    許可文件內容貯存、清除、處理廢棄物。